【裁判字號】    95,聲,1736
【裁判日期】    951229
【裁判案由】    返還提存物
【裁判全文】
臺灣桃園地方法院民事裁定              95年度聲字第1736號
聲  請  人  乙○○○
相  對  人  甲○○
上列聲請人聲請返還提存物事件，本院裁定如下：
    主  文
聲請駁回。
    理  由
一、聲請意旨略以：聲請人對相對人有合法債權關係，於是聲請
    假扣押相對人之財物，且亦已提供擔保後聲請假扣押執行程
    序，然現今已取得相對人之本票確定證明書，足證相對人有
    此債務而未於20日內提出異議，雙方債權債務關係顯已明確
    ，因此，本件假扣押執行之名義已被本票裁定確定書所取代
    ，遂此，假扣押之擔保原因亦不復存，爰依法聲請取回伊供
    擔保提存之提存金新台幣（下同）15萬元等語。
二、按返還擔保金，依民事訴訟法第104 條第1 項之規定，須符
    合：(一)應供擔保之原因消滅；(二)供擔保人證明受擔保利益人
    同意返還；(三)訴訟終結後，供擔保人證明已定20日以上之期
    間，催告受擔保利益人行使權利而未行使，或法院依供擔保
    人之聲請通知受擔保利益人於一定期間內行使權利並向法院
    為行使權利之證明而未證明者之要件之一，法院始得依供擔
    保人之聲請以裁定命返還其提存物或保證書。又前開規定，
    於其他依法令供訴訟上之擔保者，準用之。民事訴訟法第10
    6 條前段亦有明文。所謂「應供擔保之原因消滅」係指受擔
    保利益人無損害發生或假執行之債權人本案全部勝訴確定或
    已賠償受擔保利益人之損害而言。次按，裁定本票許可強制
    執行，其性質屬非訟事件，並非本案之訴訟，即無確定實體
    上法律關係有否之效力，發票人仍得依（修正前）非訟事件
    法第101 條之規定提起確認之訴，且此項起訴並無期間之限
    制，故執票人本於本票債權，聲請裁定假扣押發票人財產後
    ，雖嗣後又取得本票准許強制執行之確定裁定，亦尚難認為
    應供擔保之原因已消滅，債權人仍應先聲請撤銷假扣押裁定
    及撤回假扣押執行後，再定20日以上之期間催告受擔保利益
    人行使權利而未行使，始可聲請法院裁定發還擔保金（臺灣
    高等法院85年度抗字第3358號裁定、臺灣高等法院台南分院
    80年度抗字第224 號裁定、司法院75廳民一字第1732號研討
    意見、司法院第3 期司法業務研究會研究意見參照）。
三、經查，聲請人所主張依本院裁定供擔保對相對人為假扣押，
    嗣並取得確定之本票裁定之事實，固據提出本院95年度裁全
    字第8006號民事假扣押裁定、95年度票字第12064 號本票裁
    定暨確定證明書、提存書暨國庫存款收款書各乙件為證，並
    經本院依職權調閱本院95年度存字第4902號卷宗、95度裁全
    字第8006號卷宗、95年度執全字第4138號卷宗、95年度票字
    第12064 號卷宗無訛，堪信為真正。惟聲請人嗣係依票據法
    第123 條之規定，聲請法院裁定許可對相對人為強制執行，
    並非本件假扣押所保全之債權其本案已獲全部勝訴確定，而
    以該確定判決為執行名義，且上開准許強制執行之本票裁定
    僅為形式審查，並未就權利為實質之審理，不具確定判決之
    效力，相對人仍得隨時提起確認本票債權不存在之訴，揆諸
    上開說明，自不能認係聲請人應供擔保之原因已消滅。再者
    ，依聲請意旨所述及本院所調取之上開卷宗以觀，聲請人復
    未聲請撤銷前開假扣押裁定及撤回假扣押之執行，更遑論聲
    請人亦未提出其已定20日以上之期間，催告受擔保利益人即
    相對人行使權利而未行使之證明，亦不符合「於訴訟終結後
    定20日以上之期間催告相對人行使權利，而相對人未為行使
    」之要件。是本件依聲請人所陳述之情形，難認其應供擔保
    之原因消滅，且不符合訴訟終結後已定20日以上之期間催告
    受擔保利益人即相對人行使權利，而相對人未為行使，或相
    對人同意返還之要件，本件聲請人聲請返還擔保金，自不能
    准許。
四、爰裁定如主文。
中    華    民    國    95    年    12    月    29    日
                  民事第二庭    法  官  范明達
以上正本係照原本作成
如對本裁定抗告須於裁定送達後10日內向本院提出抗告狀，並應
繳納抗告裁判費新台幣1,000 元。
中    華    民    國    95    年    12    月    29    日
                                書記官  江世亨


司法院資訊處製作；財團法人民間司法改革基金會備份。
